【裁判字號】    97,易,3584
【裁判日期】    980506
【裁判案由】    竊盜
【裁判全文】
臺灣臺北地方法院刑事判決              97年度易字第3584號
公  訴  人  臺灣臺北地方法院檢察署檢察官
被      告  丁○○
上列被告因竊盜案件，經檢察官提起公訴（97年度偵字第24311
號），本院判決如下：
    主  文
丁○○竊盜，處有期徒刑貳月。又竊盜，處有期徒刑柒月。應執
行有期徒刑柒月。
    事  實
一丁○○於網路聊天室認識甲○○後相約見面，民國97年9 月14
  日下午2 點左右，丁○○駕車前往臺北市大安區○○○路○ 段
  308 巷內搭載甲○○驅車外出，於聊天過程得知甲○○家人之
  作息，竟基於為自己不法所有之意圖，利用甲○○下車之空檔
  ，自甲○○暫放於車內之皮包內，竊取臺北市大安區○○○路
  ○ 段308 巷28號2 樓鐵門鎖匙1 支，繼而於97年10月6 日上午
  前往前址3 樓樓梯口等候，俟甲○○之母丙○○於該日上午12
  點30分左右出門後，使用竊得之鑰匙開啟前址2 樓鐵門，無故
  侵入丙○○之住宅，翻動丙○○臥室內化妝台、衣櫃等處之抽
  屜，竊取丙○○所有放置於衣櫃內之金元寶2 個、嬰兒帽花3
  只、腳鍊1 條、手環鍊9 條、戒指10只、項鍊5 條，及放置於
  化妝台之戒指10只、鑽戒1 只（約1 克拉）、墜子4 只等物後
  離去。嗣丙○○於同日晚間9 點30分左右返家發現臥室內有遭
  翻動之跡象，並發現丁○○放置書桌上，疏未攜離之NOKIA 手
  機1 支（門號：0000000000），報警循線查獲上情。
二案經丙○○訴由臺北市政府警察局大安分局（下稱大安分局）
  報請臺灣臺北地方法院檢察署檢察官偵查起訴。
    理  由
一被告以外之人於審判外之言詞或書面陳述，除法律有規定者外
  ，不得作為證據，刑事訴訟法第159條第1項固有明文；惟被告
  以外之人於審判外之陳述，雖不符同法第159條之1至之4 規定
  ，而經當事人於審判程序同意作為證據，法院審酌該言詞陳述
  或書面陳述作成時之情況，認為適當者，亦得為證據。又當事
  人、代理人或辯護人於法院調查證據時，知有第159條第1項不
  得為證據之情形，而未於言詞辯論終結前聲明異議者，視為有
  前項之同意，同法第159條之5亦定有明文。本件公訴人及被告
  丁○○於本院準備程序及審判程序中對於本案相關證人於偵查
  中之證述暨其他相關具傳聞性質之證據資料之證據能力，均表
  示沒有爭執，且迄於言詞辯論終結前亦未聲明異議。本院審酌
  本案證人之陳述及證據資料作成時之情況，核無違法取證或其
  他瑕疵，認為以之作為證據為適當，前述證人於審判外之陳述
  及相關證據資料，自得做為證據。
二認定事實所憑之證據及理由：被告丁○○雖坦承於前述時間侵
  入告訴人丙○○住處，並竊取嬰兒用之帽花、腳鍊、手環鍊、
  戒指等物，但否認竊取臺北市大安區○○○路○ 段308 巷28號
  2 樓鐵門鑰匙1 支，亦否認竊取美金580 元（折合新臺幣1 萬
  5000千元）、金元寶2 個、鑽戒1 只（約1 克拉）、項鍊5 條
  、墜子4 只、紀念幣4 盒、舊幣收藏1 冊、銅板收藏1 冊等物
  ，辯稱：當天鐵門沒關好才能進入，如果有鐵門鑰匙，就會返
  回甲○○住處拿回手機，不會留在該處，且其進入屋內之時間
  只有10至15分鐘左右，無法在如此短之時間內竊取那麼多東西
  ，僅竊取嬰兒用之帽花、腳鍊、手環鍊等約5 、6 項，戒指也
  僅竊取約5 至8 只云云。本院認為：
(一)被告於97年10月6 日上午前往臺北市大安區○○○路○ 段308
  巷28號3 樓樓梯口等候，俟告訴人丙○○於12點30分左右出門
  後，無故侵入告訴人位於該址2 樓住處竊取財物等情，除據被
  告坦承外，並有扣案即被告放置書桌上，疏未攜離之NOKIA 手
  機1 支（門號：0000000000），臺北市政府警察局大安分局刑
  案現場勘察報告等可證，且與證人即告訴人、告訴人之配偶乙○○、告訴人之女甲○○關於住宅遭侵入與財物遭竊，及扣案
  手機（含門號）屬被告所有且使用中部份之證言相符，堪認屬
  實。
(二)告訴人於檢察官訊問時證稱：97年10月6 日當天上午12點多離
  開家，出門都有用鑰匙鎖門（偵卷第44頁、第49頁）等語。證
  人即告訴人之配偶乙○○於本院審理時結證稱：97年10月6 日
  星期一當天早上7 點多去上班，大女兒及丙○○還在家，下午
  約6 點左右到家時，鐵門除了關上之外，還有用鑰匙反鎖，那
  段時間木門都沒鎖，一回家先將東西放在儲藏室，只知臥室燈
  亮著，以為是家人出門忘記關燈，沒有發現什麼異狀（本院卷
  第38至39頁）等語。又本件經大安分局警員前往上址勘察結果
  ，認：「本案現場門窗均完好未遭破壞之狀況研判，不排除竊
  嫌持鑰匙開鎖侵入，屋內僅主臥室衣櫃、矮櫃、床頭櫃抽屜內
  物品遭輕微翻動，客廳及另2 間房間物品均未遭翻動。」，有
  臺北市政府警察局大安分局刑案現場勘察報告在卷可憑。綜此
  ，告訴人於97年10月6 日遭竊當天上午12點多離去臺北市大安
  區○○○路○ 段308 巷28號2 樓住處時，有將前址鐵門上鎖，
  證人乙○○於同日下午6 點左右返回住處時，鐵門不僅確有關
  閉，並已上鎖，參以現場門窗又均完好未遭破壞等情可知，被
  告當天進入前址確係以鐵門鑰匙開啟鐵門後始進入屋內。被告
  雖辯稱當天係因鐵門沒關好才能進入云云，然而，縱使告訴人
  離去住處時，疏未將鐵門關妥，使被告得以無庸使用鑰匙即可
  進入屋內，但其既未持有鐵門鑰匙，離去時亦僅能將鐵門關上
  ，無法上鎖，自無可能於證人乙○○返家時，仍呈反鎖狀態之
  可能。況被告於檢察官訊問時自承：甲○○有告知家人之作息
  ，之前在樓上等了好幾天，目的就是要去偷東西，當天先進去
  在3 樓樓梯口等，等到告訴人離開才進入（偵卷第36頁）等語
  ，足認被告在著手行竊前，已先勘查環境，確認告訴人家人之
  作息後，始於97年10月6 日實施竊盜行為，倘其未持有前址鐵
  門鑰匙，無法確認能否順利進入屋內，豈有耗費數日，等候告
  訴人疏於注意，未關妥鐵門之偶然機會，再趁機侵入之可能？
  被告前述辯解，委無足取。至其於本院審理時改稱：97年10月
  6 日當天是因為網友向其購買遊戲卡要交付，約在甲○○住處
  不遠之捷運站，路過她家發現門沒鎖才進屋（本院卷第71頁反
  面）云云，更屬卸責之詞，不足採信。
(三)證人甲○○於本院審理時結證稱：其於97年9 月14日下午2 點
  左右與被告約於臺北市大安區○○○路○ 段308 巷內7-11便利
  商店見面，當天帶了住處鑰匙、皮夾式錢包，還有一些小東西
  ，一起裝在大包包裡，鑰匙放在暗袋裡，有拉鍊，出門時家裡
  沒人，木門沒鎖，鐵門有用鑰匙反鎖。到下午5 、6 點之前，
  約有2 小時的時間跟被告下車出去，將大包包留在被告車上。
  被告載其回家途中，將車停在便利商店前面，被告拿錢予其下
  車買2 瓶飲料沒有帶錢包，不記得買多久，此時將大包包放在
  車內，被告則在車內等候，在車內沒有把鑰匙拿出來，晚上8
  點多到住處1 樓後，沒有直接回家，先到附近漫畫店，待到9
  、10點左右才回家，用鑰匙開1 樓大門時，發現2 樓鐵門鑰匙
  不見，沒有帶被告回家過（本院卷第36頁反面至第37頁反面、
  第38頁反面）等語。被告於警員詢問時亦供稱：當日下午8 點
  左右其載甲○○返家，約晚間11點左右，甲○○打電話告知她
  1 串鑰匙中有1 支鑰匙不見，叫其找找看，但找不到（同卷第
  39頁）等語。綜上，證人甲○○於97年9 月14日下午離去住處
  時，既使用前址鐵門鑰匙將鐵門上鎖，而於下午9 、10點左右
  返家開啟1 樓大門時，發現該支鑰匙遺失，並電請被告代為尋
  找有無遺落在被告車內，足認其當天確有攜帶前址鑰匙外出，
  且於返家時發現遺失等情，確屬實情。
(四)證人乙○○於本院審理時證稱：住處鐵門鎖在事發後沒有更換
  ，但有送到工廠變更內鎖的形式（本院卷第38頁反面）。又依
  證人甲○○於98年2 月24日庭呈之鑰匙1 串（同卷第42至49頁
  ）觀之，除鐵門鑰匙非97年9 月14日與被告出遊時攜帶外出該
  支外，其餘5 支均係證人甲○○當天攜帶之鑰匙，而更換後鐵
  門鑰匙外觀形式與更換前之鑰匙相同。其中2 支鑰匙長度明顯
  較其他4 支鑰匙短，由外觀即可判斷應係抽屜、櫃、鎖類之鑰
  匙，其餘4 支鑰匙之長度約略相同，其中1 支為圓形，2 支為
  梯型，另1 支接近長方形，由形式亦可判斷可能係門鎖之鑰匙
  ，而該支接近長方形之鑰匙上有「TUNG-SHING」之標誌，在「
  TUNG」與「SHING 」中間有「S 」字樣，鋸齒形式亦較特殊，
  一般人於比較後，應不難作出該支鑰匙係搭配鐵門使用之判斷
  。參以前述被告於搭載證人甲○○回家途中，刻意主動取出現
  款供證人甲○○下車至便利商店買飲料，使證人甲○○之提包
  離開視線範圍數分鐘，而有竊取鑰匙之機會等情，足認證人甲○○前址住處鐵門鑰匙確係被告所竊無疑。
(五)被告於本院審理時自承：從告訴人房間內化妝台抽屜拿女用戒
  指約5 到8 只，自衣櫃下方第2 層抽屜紙盒內用銀樓紅色盒子
  裝，嬰兒用的小戒指、小腳鍊、小手環約3 到6 項（本院卷第
  18頁），於準備程序時供稱：其拿了女用戒指5 、6 個，帽花
  2 個、腳鍊1 條、手環鍊2 條（同卷第10頁反面），於檢察官
  訊問時供稱：有拿金飾，拿了1 把，多少金飾不曉得（偵卷第
  44頁），可見被告對於自己竊取財物之實際數量並未明確計算
  ，但確有開啟衣櫃下方抽屜及化妝檯抽屜之行為。又告訴人於
  本院審理時結證稱：其當天上班到晚上9 點半左右到家，發現
  房間書桌有些抽屜沒有關好，覺得奇怪，要去洗澡時發現本來
  要鑲在手飾的珍珠掉在地上，就趕快去檢查衣櫃，因為重要東
  西都放在衣櫃下面左右二個抽屜，檢查衣櫃時，打開抽屜看，
  發現衣服是凌亂的，被翻過，放在抽屜裡面的結婚用的金飾、
  鑽戒、小孩子出生時送給他們的金元寶及親戚朋友送的紀念品
  都不見了，親戚朋友送的紀念品包括戒指、帽花、手鍊、項鍊
  ，發現不見的東西是之前放在保險箱過，後來又拿回來，再加
  上之後陸續加上的東西，只能確定當時存放在保險箱的明細，
  之後陸續增加的東西明細就不太確定。檢查完衣櫃去檢查矮櫃
  ，發現裡面的總統就職的紀念金幣不見，再檢查化妝台抽屜，
  發現裡面的戒指及墬子不見，戒指不見了幾個不太能確認，因
  為每個盒子不只裝一個戒指，用盒子來計算，大概不見了10個
  左右，墜子包括玉墜約有幾個不見不是很確定，比較有印象的
  是一個綠色墬子不見，還有結婚時的舊表也不見。化妝台下面
  其先生放一個皮箱，清點皮箱發現紀念幣1 大冊不見，床底下
  抽屜的銅板紀念冊也不見，還有2 袋新的沒有用過的零錢，床
  頭櫃裡面的美金580 元不見。衣櫃部分是每天打開都會看到，
  化妝台也是，薪水單放在矮櫃，放薪水單就會看到矮櫃的東西
  ，床頭櫃是幾乎每天都開，因為平常用的東西包括眼鏡布、毛
  巾都放在一起，化妝台底下的行李箱比較少看，只有要放入新
  的貨幣時才會打開看（本院卷第19至20頁）。於警員詢問時陳
  述之清點結果為：美金480 元、金元寶2 個、戒指20個、鑽戒
  1 只（約1 克拉）、手環鍊9 條、項鍊5 條、墜子4 只、嬰兒
  帽花3 只、腳鍊1 條、紀念幣4 盒、舊幣收藏1 冊、銅板收藏
  1 冊（偵卷第13頁）等語。由被告供述及告訴人前述證言可知
  ，被告確有著手翻動之位置包括衣櫃下方抽屜，及化妝台抽屜
  2 處，應無疑義。而告訴人原放置衣櫃下方抽屜內之嬰兒帽花
  3 只、腳鍊1 條、金元寶2 個、戒指10個、手環鍊9 條、項鍊
  5 條，放置於化妝台內之戒指10個、鑽戒1 只（約1 克拉）、
  墜子4 只等物，既均各放置同一處，被告稍加翻動，即可發現
  ，則以被告在著手行竊前，不僅先趁機竊取證人甲○○之鐵門
  鑰匙，更耗費數日勘察環境，其於發現此類價值匪薄之飾品時
  ，定當見獵心喜，大舉搜括，豈有視而不見之可能？被告辯稱
  其僅自衣櫃抽屜竊取3 到6 項嬰兒用小戒指、小腳鍊、小手環
  ，及自化妝台抽屜拿女用戒指約5 與到8 只云云，自難採信。
  況告訴人與被告素無嫌隙，應無誣陷被告之可能，且其於警詢
  時證述之失竊明細，乃係遭竊後立刻清點，列出之明細應屬其
  記憶較深，較為熟悉之物品，堪認為真實，應可採信。
(六)綜上所述，本件證據明確，已可認定被告有事實欄所載侵入住
  宅竊盜犯行，應依法論科。
三論罪科刑之依據：核被告97年9 月14日所為，係犯刑法第320
  條第1 項竊盜罪，97年10月6 日所為，係犯刑法第306 條侵入
  住宅、第320 條第1 項竊盜罪。又其於97年10月6 日侵入住宅
  之目的即在實施竊盜犯行，就被告本身之行為歷程而言並未中
  斷，且著手搜尋財物及拿取財物之竊盜犯行係於侵入住宅之狀
  態繼續中所實施，行為狀態亦屬重疊，應為想像競合，從較重
  之竊盜罪處斷。其先後2 次竊盜行為之犯意各別，罪名不同，
  行為有異，應分論併罰之。公訴意旨另認告訴人之美金580 元
  、紀念幣4 盒、舊幣收藏1 冊、銅板收藏1 冊等物亦為被告所
  竊部份，依告訴人前述證言可知，告訴人所稱美金580 元放置
  於床頭櫃（警詢時稱480 元），紀念幣4 盒放置於矮櫃內，舊
  幣收藏1 冊放置於化妝台下方，銅板收藏1 冊放置於床底抽屜
  ，但無證據顯示被告有翻動床頭櫃、矮櫃、床底抽屜之行為，
  不能證明該等物品亦為被告所竊。又前述勘察報告雖有主臥室
  衣櫃、矮櫃、床頭櫃抽屜內物品遭輕微翻動之記載，但告訴人
  於本院審理時亦證稱，其於警員到場時有先告知遭竊物品存放
  之位置（本院卷第19頁反面），則以警員勘察所得之「輕微翻
  動」之結果，尚難認定係遭人翻動所致，或原本存放物品時即
  未整齊放置，亦不得據此認定被告有翻動矮櫃、床頭櫃抽屜之
  舉。惟此部份事實與業已起訴並經本院論罪科刑之其餘竊盜犯
  行既屬同一行為，爰不另為無罪之諭知。本院審酌被告前因侵
  占網友之鑰匙後，繼而侵入該名網友之住宅行竊，經臺灣板橋
  地方法院於97年9 月30日以97年度簡字第6607號判決判處罰金
  新臺幣1000元及有期徒刑6 月（尚未執行完畢），又於判決後
  以相同手法侵入告訴人家中行竊，犯後不僅未坦承所有犯行，
  更編造竊得之財物均已遺失於計程車之謊言，拒絕將竊得之物
  品返還告訴人，毫無反省之意等一切情狀，量處如主文所示之
  刑，並定其應執行之刑。
四適用之法條：刑事訴訟法第284 條之1 、第299 條第1 項前段
  ，刑法第306 條第1 項、第320 條第1 項、第55條、第51條第
  5款，刑法施行法第1 條之1 。
本案經檢察官蘇維達到庭執行職務
中    華    民    國     98    年    5     月    6    日
                  刑事第十五庭  法  官   邱蓮華
上正本證明與原本無異。
如不服本判決應於收受送達後10日內向本院提出上訴書狀，並應
敘述具體理由；其未敘述上訴理由者，應於上訴期間屆滿後20日
內向本院補提理由書（均須按他造當事人之人數附繕本）「切勿
逕送上級法院」。告訴人或被害人如對於本判決不服者，應具備
理由請求檢察官上訴，其上訴期間之計算係以檢察官收受判決正
本之日期為準。
                                書記官   葉宜玲
中    華    民    國    98    年    5     月    6     日
附錄論罪科刑法條
刑法第306條第1項
無故侵入他人住宅、建築物或附連圍繞之土地或船艦者，處1 年
以下有期徒刑、拘役或300 元以下罰金。
刑法第320條第1項
意圖為自己或第三人不法之所有，而竊取他人之動產者，為竊盜
罪，處5 年以下有期徒刑、拘役或500 元以下罰金。


司法院資訊處製作；財團法人民間司法改革基金會備份。
